最　高　行　政　法　院　裁　定
110年度聲再字第217號
聲　請　人　張俞雪娥                                    

訴訟代理人　陳曉鳴　律師
上列聲請人因與相對人國防部間提供行政資訊事件，對於中華民
國110年5月6日本院109年度聲再字第969號裁定，聲請再審，本
院裁定如下：
　　主  文
再審之聲請駁回。
再審訴訟費用由聲請人負擔。
　　理  由
一、按本院裁定有行政訴訟法第273條之情形者，得準用再審程
    序之規定，聲請再審，同法第283條定有明文。
二、本件聲請人前因提供行政資訊事件，循序提起行政訴訟，經
    臺北高等行政法院106年度訴字第1032號判決（下稱原審確
    定判決）駁回，並經本院109年度判字第283號判決（下稱本
    院確定判決）駁回其上訴確定在案，聲請人以本院確定判決
    有行政訴訟法第273條第1項第1款事由，提起再審之訴，經
    本院109年度裁字第1754號裁定（下稱前再審裁定)駁回其再
    審之訴確定後，聲請再審，經本院109年度聲再字第969號裁
    定（下稱原確定裁定）駁回其再審之聲請。聲請人對原確定
    裁定不服，以有行政訴訟法第273條第1項第1款之再審事由
    ，聲請再審。聲請意旨略謂：原審確定判決、本院確定判決
    認定相對人之職權，應適用行政程序法第11條、中央行政機
    關組織基準法第7條第4款、國防部政治作戰局組織法第2條
    第4款等規定卻未予適用，顯有消極不適用法規；不應適用
    國軍老舊眷村重建試辦期間作業要點，卻誤予適用，亦顯有
    不應適用法規之違誤。故原審確定判決、本院確定判決之認
    定顯然影響裁判，而有適用法規顯有錯誤之再審事由。另聲
    請人於再審之訴狀中，已敘明機關之執掌，各機關組織法皆
    已明文規定，應適用各機關組織法之規定，而非適用國軍老
    舊眷村重建試辦期間作業要點，惟本院前再審裁定卻認聲請
    人對本院確定判決提起之再審之訴，並無提出具體之論述云
    云，是其認定事實、涵攝法律有適用法規顯有錯誤之再審事
    由。又所謂「違背法令」於民事訴訟法第468條設有概括規
    定，是「判決不適用法規或適用不當者，為違背法令」之範
    圍，包括違反憲法、法律、有效命令，無法律則依習慣及法
    理，成文法以外之論理法則、經驗法則、證據法則等，均屬
    概括違背法令；另適用法規不當，則包括誤解法令。惟原確
    定裁定卻以行政訴訟法第273條第1項第1款所謂「適用法規
    顯有錯誤」，係指原裁判所適用之法規與該案應適用之現行
    法相違背，或與司法院大法官解釋有所牴觸者，至於法律上
    見解之歧異，對之縱有爭執，要難謂為適用法規顯有錯誤，
    而據為聲請再審之理由云云，顯係增加法律所無之限制，違
    反法律保留原則，已有適用法規不當，而有適用法規顯有錯
    誤之再審事由等語。
三、本院查：
(一)聲請人對於本院確定判決、前再審裁定先後提起再審之訴及
    聲請再審，而本件係就原確定裁定不服，其審究標的在於該
    裁定之判斷有無「適用法規顯有錯誤」之情事。所謂「適用
    法規顯有錯誤」，係指確定判決就事實審法院所確定之事實
    而為法律上判斷，有適用法規顯有錯誤之情形，包含消極的
    不適用法規及積極的適用不當而言。因此，確定判決應適用
    之法規未予適用，顯然於判決結果有影響，不應適用之法規
    誤予適用者，自得依再審程序請求救濟（司法院釋字第177
    號解釋理由參照）。原確定裁定論明：「所謂『適用法規顯
    有錯誤』，係指確定裁判所適用之法規顯然不合於法律規定
    ，或與司法院現尚有效之解釋顯然違反者而言。至於法律上
    見解之歧異，再審聲請人對之縱有爭執，要難謂為適用法規
    錯誤，而據為再審之理由。」旨在闡述確定裁判所適用之法
    規，與該案應適用之現行法律有所牴解，始構成再審事由，
    至於法律上見解之歧異，當事人緃有爭執，要難據為再審理
    由，經核於法並無不合，聲請意旨指摘原確定裁定上開論述
    增加行政訴訟法第273條第1項第1款所無之限制，違反法律
    保留原則，致適用法規不當云云，核係其個人主觀見解，自
    不足採。
(二)聲請人指摘原確定裁定有「適用法規顯有錯誤」之情事，無
    非以原審確定判決、本院確定判決認定相對人之職權，應適
    用行政程序法第11條、中央行政機關組織基準法第7條第4款
    、國防部政治作戰局組織法第2條第4款等規定卻未予適用，
    顯有消極不適用法規；不應適用國軍老舊眷村重建試辦期間
    作業要點，卻誤予適用，亦顯有不應適用法規之違誤；因此
    本院前再審裁定認其提起再審之訴並無提出具體而明確之論
    述，及原確定裁定以其主張為歧異之法律見解，均與司法院
    釋字第177號解釋相抵觸為據。惟本院前再審裁定以聲請人
    前開再審理由，論之實質，均屬對本院確定判決之法律適用
    為無法理依據之空泛爭執；因此審認本院確定判決前述法律
    見解，究竟有何「適用法規顯有錯誤」情事，並無提出具體
    而明確之論述（參本院卷第55至65頁）。而本院原確定裁定
    對於聲請人就前再審裁定聲請再審亦論明：前再審裁定已就
    聲請人所提再審理由，論之實質，均屬對本院確定判決之法
    律適用為無法理依據之空泛爭執，究竟有何「適用法規顯有
    錯誤」情事，並無提出具體而明確之論述，再審之訴自非合
    法，應予駁回論述在案；聲請人對上開裁定聲請再審，所提
    再審理由，核係聲請人歧異之法律見解，與行政訴訟法第27
    3條第1項第1款要件未符，難認為有理由；而聲請人其餘主
    張，均係就前訴訟程序之實體事項再為爭議，因聲請再審為
    無理由，毋須進一步審查前訴訟程序裁判是否合法，故其聲
    請為無理由，應予駁回等語綦詳（參本院卷第67至69頁），
    核無抵觸司法院釋字第177號解釋意旨，自無適用法規顯有
    錯誤之情事。至聲請人其餘主張，即指摘原審確定判決、本
    院確定判決、前再審裁定之認定有適用法規顯有錯誤之再審
    事由部分，無非係聲請人不服前程序之實體事項再為爭議。
    因當事人就同一事件對於法院所為歷次裁判聲請再審，必須
    其對最近一次之裁判具有再審理由者，始得進而審究其前此
    歷次裁判有無再審理由，本件再審聲請既無理由，自無庸審
    究其前歷次裁判有無再審理由。依首揭規定及說明，本件聲
    請為無理由，應予駁回。
四、據上論結，本件聲請為無理由。依行政訴訟法第283條、第2
    78條第2項、第104條、民事訴訟法第95條、第78條，裁定如
    主文。　
中　　華　　民　　國　　110 　年　　10　　月　　7 　　日
                    最高行政法院第二庭
                        審判長法官  吳　東　都　
                              法官　陳　秀　媖
                              法官　王　俊　雄
                              法官　林　妙　黛
                              法官　侯　志　融

以  上  正  本  證  明  與  原  本  無  異
中　　華　　民　　國　　110 　年　　10　　月　　7 　　日
　　　　　　　　　　　　　　　書記官　劉　柏　君